【裁判字號】    97,交聲,70
【裁判日期】    970430
【裁判案由】    聲明異議
【裁判全文】
臺灣嘉義地方法院交通事件裁定          97年度交聲字第70號
原處分機關  交通部公路總局嘉義區監理所
異  議  人  甲○○
上列異議人即受處分人因違反道路交通管理處罰條例案件，對於
交通部公路總局嘉義區監理所於民國九十七年三月七日所為之處
分（嘉監裁字第70－Ｌ00000000號）聲明異議，本院裁定如下：
    主  文
異議駁回。
    理  由
一、原處分意旨則以：受處分人即異議人甲○○（下稱受處分人
    ）於九十七年二月二日下午三時四十五分許，駕駛車牌號碼
    7318—LT號自小客車在台十八線三十一點五公里處，於速限
    六十公里路段，經雷達測定行速為八十四公里，而有超速二
    十四公里之情形，原舉發機關因認異議人有「行車速度超過
    規定之最高時速二十公里以上四十公里以下」之違規事實，
    而填製嘉縣警交字第Ｌ00000000號舉發違反道路交通管理事
    件通知單舉發，嗣異議人於到案日期前向原處分機關即交通
    部公路總局嘉義區監理所申訴，經原處分機關調查結果仍認
    異議人有上開違規行為，乃依道路交通管理處罰條例第四十
    條、第六十三條第一項第一款之規定，於九十七年三月七日
    以嘉監裁字第裁70－Ｌ00000000號裁決書，據以裁處異議人
    罰鍰新臺幣一千八百元，並記違規點數一點，於法並無不合
    等語。
二、異議意旨略以：異議人即受處分人甲○○雖有違規超速之事
    實，然道路交通管理處罰條例第七條之二既有「行車速度超
    過規定之最高速限，採用非固定式科學儀器取得證據資料證
    明者，於一般道路需至少於一百公尺，於高速公路、快速公
    路至少需三百公尺前明顯標示之」之規定，而經受處分人於
    實地查證時，該路段即台十八線三十一點五公里附近並無任
    何「前有測速照相」之告示牌，是員警對受處分人所為採證
    顯然違反規定，爰為此聲明異議云云。
三、按汽車駕駛人，行車速度，超過規定之最高時速，或低於規
    定之最低時速，除有第四十三條第一項第二款情形外，處新
    臺幣一千二百元以上二千四百元以下罰鍰，並記違規點數一
    點，道路交通管理處罰條第四十條、第六十三條第一項第一
    款分別定有明文。
四、經查：
  (一)本件受處分人於九十七年二月二日下午三時四十五分許，駕
    駛車牌號碼7318—LT號自小客車在台十八線三十一點五公里
    處，於速限六十公里路段，經雷達測定行速為八十四公里，
    而有超速二十四公里之情形，員警因此攔停受處分人，並將
    雷達測速儀顯示之速度交由受處分人觀看，受處分人當場未
    表異議，員警即製單舉發，此為受處分人所不爭，並有嘉義
    縣警察局中埔分局九十七年四月十四日嘉中警五字第096008
    1280號函文暨函附照片、嘉義縣警察局舉發違反道路交通管
    理事件通知單、受處分人書寫之電子信函等在卷供參，是受
    處分人確有於上揭速限六十公里路段，以時速八十四公里違
    規超速行駛之事實，即堪認定。
  (二)次按汽車駕駛人之行為，經以科學儀器取得證據資料證明其
    行為違規，當場不得或不宜攔截製單舉發者，得逕行舉發，
    該款所稱之科學儀器應採固定式，並定期於網站公布其設置
    地點，但汽車駕駛人之行車速度超過規定之最高速限或低於
    規定之最低速限者，不在此限，而對於該款之違規行為，採
    用固定或非固定式科學儀器取得證據資料證明者，於一般道
    路須至少於一百公尺，於高速公路、快速道路須至少於三百
    公尺前，明顯標示之，道路交通管理處罰條例第七條之二第
    一項第七款、第二項及第三項固分別定有明文。惟上開規定
    係針對「逕行舉發」之情形所設，即被舉發人當場不知為警
    舉發違規，嗣後始接獲舉發通知此種類型，因逕行舉發之受
    處分人並無當場向舉發員警辯駁、陳述意見之機會，故現行
    法制就逕行舉發之條件多所設限。而本案警方雖係使用非固
    定式之科學儀器取證，惟異議人係經警方「當場攔停舉發」
    ，要與前開規定所定適用範圍不符，自無適用之可能，是異
    議人依據上開規定，以警方未於使用雷達測速儀器測速之地
    點前一百公尺處明顯標示，主張舉發不當云云，即屬誤會。
  (三)綜上，異議人確於上開時、地超速行駛，揆諸前揭法條之規
    定，自屬違規駕駛行為。從而，原處分機關依道路交通管理
    處罰條例第四十條及第六十三條第一項第一款之規定，裁處
    異議人罰鍰一千八百元，並記違規點數一點，核無違誤，本
    件聲明異議為無理由，應予駁回。
五、據上論斷，應依道路交通管理處罰條例第八十七條、道路交
    通案件處理辦法第十九條規定，裁定如主文。
中    華    民    國    97    年    4     月    30    日
                  交通法庭法  官  黃琴媛
上列正本證明與原本無異。
如不服本裁定，應於裁定送達後5日內向本院提出抗告狀（應附
繕本）。
中    華    民    國    97    年    4     月    30    日
                          書記官  李彩娥


司法院資訊處製作；財團法人民間司法改革基金會備份。
